最高法院刑事判決　　　　　　　　　　　　　　　八十八年度台上字第七四四一號
　　上　訴　人　甲　○
右上訴人因偽造文書案件，不服台灣高等法院中華民國八十六年十一月二十五日第二
審判決（八十六年度上訴字第三三四四號，起訴案號：台灣桃園地方法院檢察署八十
四年度偵字第五二○號），提起上訴，本院判決如左：
    主  文
原判決關於甲○行使偽造私文書（行使偽造公司章程及董監事會議記錄）部分撤銷，
發回台灣高等法院。
    理  由
本件原判決撤銷第一審諭知上訴人甲○偽造匡喜貿易股份有限公司（下稱匡喜公司）
之公司章程及董監事會議記錄部分無罪之判決，改判論處上訴人共同連續行使偽造私
文書，足以生損害於公眾及他人罪刑，固非無見。
惟查：有罪之判決書，對於犯罪事實必須詳加認定，然後於理由內明其認定犯罪事
實所憑之證據及其認定之理由，方足以資論罪科刑。又刑法第二十八條之共同正犯，
以具有意思之聯絡與分擔實施犯罪之行為為其要件，此項意思與行為係屬於共同正犯
之犯罪事實，應依證據認定之，要難僅憑推測之詞，為其判斷資料。上訴人始終否認
有共同偽造匡喜公司之公司章程及董監事會議記錄犯行，辯稱：伊未在匡喜公司工作
，公司是伊哥哥陳威任（已判刑確定）開的，因陳威任曾違反票據法，無法開支票，
才用伊之名義，伊不認識詹金鳳云云。乃原判決僅於事實欄內記載「陳威任……，竟
基於概括之犯意，與其弟基於共同犯罪之意，……由陳威任委由不知情之會計事務所
人員，未經詹金鳳之同意或授權，盜用詹金鳳之印鑑蓋於應經全體發起人同意之匡喜
公司章程之私文書上，……。陳威任、甲○復於八十三年一月二十八日匡喜公司董事
會開會所記載之董監事會議記錄之私文書上，……由陳威任將詹金鳳之印鑑盜蓋於該
次之董監事會議記錄上，……」，並未明上訴人對於偽造上開公司章程及董監事會
議記錄，與其兄陳威任有如何之犯意聯絡與分擔實施犯罪行為﹖且於理由內並未說明
憑以認定上訴人與陳威任確有犯意聯絡及行為分擔之證據，僅於理由二、(二)、(三)、(四)
、(五)、(六)、(七)內謂「被告甲○於本院審理時坦承因其兄陳威任違反票據法，不能開支
票，而用伊之名義開公司，而申請登記，伊有交付印章證件予陳威任，伊不認識詹金
鳳，八十二年七月十七日並無開董事會。顯見被告甲○係為配合其兄無法開支票，而
以伊之名義申請設立公司，被告實難諉為不知。」「被告甲○為匡喜公司之代表人即
董事長，江玉蘭亦供承有看到被告陳威任、甲○二人在公司談，顯見被告甲○、陳威
任應有參與公司設立登記情事。」「被告甲○亦坦承陳威任要求有到銀行簽名、蓋章
，因伊係公司負責人，顯見知悉公司設立情事。」「證人邱素女雖稱匡喜公司之各股
東身分證係陳威任所交付，甲○未拿證件給伊，惟被告甲○因陳威任曾違反票據法，
不能開支票，而提供其證件給陳威任設立公司登記，且知悉自己任董事長，又未參加
董事會議，而以詹金鳳為股東，故被告甲○應知悉被告陳威任之行為。」「被告陳威
任於檢察官偵查中坦承：匡喜公司係伊弟弟甲○所開設，伊祇是擔任副總經理，顯見
被告確有參與公司設立登記，又其不認識詹金鳳，而竟將之列為公司股東，故其有偽
造文書之犯行。」云云，遽論上訴人與陳威任共同涉犯連續行使偽造私文書罪，即有
調查未盡及理由不備之違誤。上訴意旨指摘原判決此部分不當，為有理由，應認原判
決此部分有發回更審之原因。
據上論結，應依刑事訴訟法第三百九十七條、第四百零一條，判決如主文。
中      華      民      國    八十八    年     十二     月    二十三    日
                              最高法院刑事第三庭
                                  審判長法官  陳  錫  奎
                                        法官  洪  清  江
                                        法官  吳  昆  仁
                                        法官  李  伯  道
                                        法官  陳  世  淙
      右正本證明與原本無異
                                              書  記  官
中      華      民      國    八十八    年     十二     月    二十八    日
